【裁判字號】    94,簡上,677
【裁判日期】    950315
【裁判案由】    損害賠償
【裁判全文】
臺灣臺北地方法院民事判決             94年度簡上字第677號
上  訴  人  甲○○
訴訟代理人  吳麒律師
複代理人    陳哲民律師
被上訴人    乙○○
訴訟代理人  王玉珊律師
上列當事人間請求損害賠償事件，上訴人對於中華民國94年10月
6日本院臺北簡易庭94年度北簡字第16146號第一審判決提起上訴
，本院於94年3月1日言詞辯論終結，判決如下：
    主  文
上訴駁回。
第二審訴訟費用由上訴人負擔。
    事實及理由
一、上訴人起訴主張：兩造均為南山人壽股份有限公司之員工，
    被上訴人並為上訴人之直屬主管。又上訴人並無任何憂鬱症
    病徵，詎被上訴人竟於民國93年6月10日公司職員前往澳洲
    雪梨開會之際，向公司同事陳稱上訴人為憂鬱症患者，且回
    國後於公司內仍不斷指稱上訴人為憂鬱症患者，並進而向分
    公司協理蔡培成不實指控上訴人具有攻擊性。然一般社會大
    眾對憂鬱症患者均為負面之觀感，且含有貶抑之意味，而上
    訴人為一專業保險從業人員，被上訴人對於上訴人之不實指
    控，非但貶抑上訴人之專業能力，亦貶抑上訴人之人格，是
    上訴人之名譽確實受到侵害，並造成上訴人精神上之痛苦。
    為此，爰依民法第195條第1項前段之規定，請求被上訴人賠
    償上訴人非財產上之損害新台幣（下同）200,000元，及自
    起訴狀繕本送達被上訴人之翌日起至清償日止，按年息5%計
    算之利息等語。
二、被上訴人則以：被上訴人並未於澳洲雪梨會議內向公司同事
    陳稱上訴人為憂鬱症患者，亦未於國內辦公室內向他人陳稱
    上訴人有憂鬱症之情事，更未向公司協理蔡培成指控上訴人
    具有攻擊性。況憂鬱症只是人類於某些壓力下所產生之心理
    病症，如同感冒一般，任何人在任何階段均有可能罹患，一
    般社會大眾對於憂鬱症患者亦無任何貶抑成份存在，是上訴
    人之名譽並未因此而受損等語置辯。
三、本件原審對於上訴人之請求，判決上訴人全部敗訴，上訴人
    全部聲明不服，求為（一）廢棄原判決。（二）被上訴人應
    給付上訴人200,000元，及自起訴狀繕本送達被上訴人之翌
    日起至清償日止，按年息5%計算之利息；被上訴人則求為駁
    回上訴。
四、按當事人主張有利於己之事實者，就其事實有舉證之責任，
    民事訴訟法第277條前段定有明文。本件上訴人主張被上訴
    人曾在澳洲雪梨會議及在公司內指稱其患有憂鬱症，並向公
    司協理蔡培成指控其具有攻擊性等節，為被上訴人所否認，
    並以前詞置辯，是上訴人就此部分之事實應負舉證責任。上
    訴人雖舉證人楊善德、高螢金之證詞及93年11月19日公司內
    部會議之錄音譯文為證。惟查，證人即兩造之同事楊善德證
    稱：「【問：你是否曾在公開場合聽過被告（即被上訴人）
    說原告（即上訴人）有憂鬱症？】之前我沒有聽過被告說過
    ，但同事間彼此會傳話，是其他同事跟我講的。之後在九十
    三年十一月十九日公司內部主管會議時被告曾公開承認有說
    過原告有憂鬱症的話，但被告表示因為原告並未就醫，所以
    沒有醫生證明，所以被告也不知道是不是真的。去年十二月
    底，又在另一次會議中，蔡先生也到場，被告也承認說過原
    告有憂鬱症，當時被告在當場曾向原告道歉」等語（參原審
    卷第31頁）；另證人即兩造之同事高螢金亦證稱：「（問：
    被告曾否在公開場合說原告有憂鬱症？）沒有，我是後來聽
    聞才知道的」、「（問：被告在何情況說原告有憂鬱症？）
    我不知道被告的動機。被告曾在一次公開場合向原告道歉，
    並更正被告之前的說法」、「約在去年底十一月間，被告在
    主管會議時說之前說原告有憂鬱症的事情向他道歉」等語（
    參原審卷第33頁），固與錄音譯文所載：「……我曾經說過
    她有憂鬱症，那我在這邊更正因為她沒有去檢查，我不知道
    她是不是確定有，那只是我的揣測，那我在這邊也跟她道歉
    ，雖然她沒有來」等語相符（參原審卷第26頁），但上開證
    詞及錄音譯文或能證明被上訴人在該次會議中承認曾經指稱
    上訴人有憂鬱症一事，但被上訴人究於何時何地對何人為如
    此之指述，上揭證詞及錄音譯文則無從證明。再參諸證人即
    兩造之主管蔡培成證稱：伊並未聽過被上訴人指稱上訴人有
    憂鬱症之情事，被上訴人亦未向伊指控上訴人有攻擊性等語
    （參原審卷第30頁），及證人亦為兩造之同事蔡怡璧、朱家
    珍均證稱：其等並未聽過被上訴人指稱上訴人有憂鬱症，被
    上訴人只是曾經在會議中表示，倘被上訴人曾經說過，則被
    上訴人願意道歉。關於被上訴人為何如此，是因為上訴人要
    求被上訴人道歉，所以被上訴人方道歉等語（參原審卷第53
    頁），益證兩造之同事均未曾在公開場合聽過被上訴人指述
    上訴人有憂鬱症之情事，而被上訴人亦未向公司協理蔡培成
    指控上訴人具有攻擊性。此外，上訴人就此復未舉他證以實
    其說，是上訴人就此部分之主張即難信屬實。
五、綜上所述，本件上訴人主張被上訴人曾在澳洲雪梨會議及在
    公司內曾指稱其患有憂鬱症，並向公司協理蔡培成指控其具
    有攻擊性等情為不足採，被上訴人之抗辯尚屬可信，是則上
    訴人執此主張被上訴人侵害其名譽云云，自屬無據。從而，
    上訴人依民法第195條第1項前段之規定請求被上訴人給付20
    0,000元及其遲延利息為無理由，不應准許。其假執行之聲
    請亦失所附麗，應併予駁回。原審為上訴人敗訴之判決，及
    駁回其假執行之聲請，其理由或有不同，但結論並無二致。
    是上訴意旨指摘原判決不當，求予廢棄改判，為無理由，應
    予駁回。
六、兩造其餘之攻擊或防禦方法及未經援用之證據，經本院斟酌
    後，認為均不足以影響本判決之結果，自無逐一詳予論駁之
    必要，併此敘明。
七、據上論結，本件上訴為無理由，依民事訴訟法第436條之1第
    3項、第449條第2項、第78條，判決如主文。
中    華    民    國    95    年    3     月    15    日
                  民事第五庭審判長法  官  翁昭蓉
                                  法  官  林鳳珠
                                  法  官  林秀圓
以上正本係照原本作成
本判決不得上訴
中    華    民    國    95    年    3     月    15    日
                                  書記官  林蓮女


司法院資訊處製作；財團法人民間司法改革基金會備份。
